臺灣高等法院刑事判決　　　　　　　　　　　　　九十二年度上易字第二六０七號
　　上　訴　人　臺灣板橋地方法院檢察署檢察官
　　被　　　告　乙○○
右上訴人因被告詐欺等案件，不服臺灣板橋地方法院九十一年度易緝字第一０六號，
中華民國九十二年五月三十日第一審判決（起訴案號：臺灣板橋地方法院檢察署八十
九年度偵緝字第九五一號），提起上訴，本院判決如左：
    主  文
上訴駁回。
    理  由
一、公訴意旨略以：被告乙○○意圖為自己不法之所有，於民國八十八年九月二十三
    日，向告訴人甲○○詐稱願承包其位於臺北縣三重市○○街三二五巷四０弄五號
    三樓房屋之裝潢工程，工程總價新臺幣（下同）二十四萬元，使甲○○陷於錯誤
    ，先給付十八萬元之工程款予乙○○，詎乙○○承包後，竟竊取前開房屋中之酒
    櫃、門窗等物品，且無故停工，逃逸無蹤，告訴人甲○○始知受騙，因認被告涉
    犯刑法第三百三十九條第一項之詐欺取財罪嫌、第三百二十條第一項之竊盜罪嫌
    云云。
二、按犯罪事實應依證據認定之，無證據不得認定其犯罪事實；又不能證明被告犯罪
    者，應諭知無罪之判決，刑事訴訟法第一百五十四條、第三百零一條第一項前段
    分別定有明文。再者，刑法上詐欺罪之成立，以意圖為自己或第三人不法之所有
    ，以詐術使人將本人或第三人之物交付為要件，所謂以詐術使人交付，必須被詐
    欺人因其詐術而陷於錯誤，若其使用方法，不能認為詐術，亦不致使人陷於錯誤
    ，即不構成該罪，最高法院四十六年度臺上字第二六０號著有判例，是必行為人
    主觀上有不法所有之意圖，客觀上有施用詐術使人陷於錯誤之行為，始足當之。
    而民事法律行為成立債之關係者，在債權人與債務人之間，根據一般交易常態，
    恆不待對造當事人另為表示，當然期待他方依誠信原則履行，此觀諸民法第二百
    十九條規定意旨自明，不生因他方表示必將履約而陷於錯誤之問題。故以債務不
    履行之客觀結果，推斷違約當事人是否同時涉嫌詐欺犯罪之情形，除非被告已自
    白具有犯意，或依其他積極證據足認被告確係假藉民事違約手段從事刑事詐欺行
    為外，尚不得以債務人曾經申明依約履行，遽指其施行欺罔而謀取不法利益。
三、本件經訊之被告固坦承有於上開時地向告訴人甲○○承包房屋裝潢工程，且未如
    期完工等事實，惟堅決否認有何詐欺取財、竊盜之犯行，辯稱：工程總價二十四
    萬元，第一次收十二萬元，第二次收六萬元，其中找林榮昌及另一名工人拆掉酒
    櫃、門窗及隔間，工資六千元，廢棄物運費四千八百元，買砂石、水泥六千元、
    僱工搬運上樓費用二萬餘元，水電部分包給水電工阿明並先付五萬元，共計花費
    十萬餘元，水電工人跑掉沒有施作水電部分工程，又沒錢請工人，只好再花錢買
    材料自己做，叫懷孕的太太幫忙，但有些做不出來，無法如期完工，確實有施工
    ，只是做的比較慢，又酒櫃、門窗本來就是要拆掉載走，本件是民事金錢糾紛，
    伊並沒有詐欺、竊盜之犯行等語。經查：
    (一)證人林榮昌於原審院訊問時具結證稱：和另一個工人一起拆屋內木板隔間，拆
      下東西搬到樓下請垃圾車來載，去做一天事後結算領得工資領二千多等語（原
      審九十一年度易緝字第一０六號卷第八十一頁至第八十二頁），可見被告於承
      包上開工程後，確實有僱工拆卸屋內物品及請垃圾車載走。再依證人林榮昌證
      稱：當天我有看到水泥、砂搬上去，自己也有帶拆除工具上去等語，對照告訴
      人提供之現場照片九幀（附於他字偵查卷第七頁至第九頁），屋內堆置有水泥
      數包、砂子一堆、工具一批等物品，顯見被告乙○○有購買施作工程之材料、
      工具之事實。倘若被告乙○○於承包工程之時即有為自己不法所有之意圖，其
      又何須花錢僱請工人拆除或購買、搬運材料及故垃圾車載走拆下廢棄物？是被
      告乙○○辯稱並無詐欺之意，尚非無據。
    (二)再者，證人即被告之妻李欣怡於原審單獨訊問時證稱：陪被告在三重市○○街
      附近付五萬元給承包水電工，結果一直都不來，後來就停頓約一個禮拜，我後
      來有陪被告去找水電工，仍找不到，只好懷八個月身孕陪被告去施作水電工程
      等語（原審同上卷第八十四頁），核與被告乙○○所辯情節相符，足見被告辯
      稱遭水電工人倒債五萬元，必須親自施作水電部分工程一節，應非無稽。
    (三)既然被告有花錢僱請工人、購買材料及施作部分工程，足認被告於承包上開裝
      潢工程時，確有執行工程之意，尚難認被告乙○○有對告訴人施用何種詐術。
      再者，被告係因水電工人收取款項後未依約施作水電工程，又被告本人不擅長
      水電工程以致無法順利完工，自難以被告事後未完工之事實推論被告於承包工
      程之時有不法所有之意圖。
    (四)證人林榮昌於原審訊問時復證稱：我是第一天去，屋主說要拆什麼我就拆，被
      告乙○○也在場。我拆的木板，是客廳的木板隔間，拆下來的東西搬到樓下，
      再叫垃圾車來載、有拆除一個四方形木板做的框，也可以放東西，但不算是酒
      櫃之框框，是業主說要拆，我們才拆的等語（原審同上卷第八十一頁至第八十
      二頁），而告訴人提出之估價單第六項記載「所有磁磚、地磚、塑膠地板、原
      木地板打掉載走」，第七項記載「實木門ｘ１、塑膠鋼門ｘ１、普通門ｘ３」
      ，第九項記載「前鋁門窗整排」等內容，有估價單一紙在卷可稽（附他字偵查
      卷第五頁），告訴人於原審訊問時亦陳稱：有向被告說酒櫃、門窗要換新的等
      語（原審八十九年度易字第四六二一號案卷第十七頁），顯見被告乙○○辯稱
      ：酒櫃、門窗本來就是要拆掉載走，並無竊盜等語，應為事實，堪以採信。
    (五)綜上所述，尚難認被告向告訴人承包工程時，有對告訴人施用何種詐術。況且
      ，倘若被告確有不法所有之意圖，又豈會花錢僱請工人，購買、搬運材料，清
      運垃圾，且親自前往施工？是被告辯稱並無詐欺之犯意等語，應堪採信。縱使
      被告乙○○確有收取款項後未能如期完工之事實，然告訴人應循民事途徑解決
      ，尚難遽令被告負刑法上詐欺罪之罪責。另被告基於承包本件工程約定內容而
      僱工拆除屋內酒櫃、門窗等廢棄物品，付費請垃圾車載走，已如前述，自難認
      被告對於拆除之酒櫃、門窗有何不法所有之意圖，其所為與刑法上竊盜罪實屬
      有間。
四、綜上所述，被告所辯各節應堪採信，本件應係被告與告訴人間之民事糾紛，被告
    所為與刑法上詐欺罪、竊盜罪成立之要件有間。此外，復查無任何積極確切之證
    據足以證明被告確有公訴人所指之詐欺、竊盜犯行，自屬不能證明被告犯罪。
五、原審以不能證明被告犯罪而諭知被告無罪，經核並無不合，檢察官上訴意旨仍執
    陳詞認被告應構成犯罪，指摘原判決不當為無理由，應予駁回。
據上論斷，應依刑事訴訟法第三百六十八條，判決如主文。
本案經檢察官陳明光到庭執行職務。
中　　　華　　　民　　　國　　　九十三　　　年 　　二　 　月　　十一　　日
                              臺灣高等法院刑事第十八庭
                                  審判長法  官　吳　　　敦
                                        法  官  劉　慧　芬
                                        法  官  梁　宏　哲
右正本證明與原本無異。
不得上訴。
                                        書記官　劉　貞　達
中　　　華　　　民　　　國　　　九十三　　　年　　二　　月　　十三　　日
